臺灣新竹地方法院刑事判決　　　　　　　 99年度訴字第119號
公　訴　人　臺灣新竹地方法院檢察署檢察官
被　　　告　劉文鴻
上列被告因妨害自由等案件，經檢察官提起公訴（98年度偵字第
5296號），本院判決如下：
    主  文
劉文鴻共同犯剝奪他人行動自由罪，累犯，處有期徒刑捌月。
被訴傷害部分公訴不受理。
    事  實
一、劉文鴻前於民國92年間，因贓物案件，經本院以94年度竹簡
    字第68號判決判處有期徒刑2 月確定，並於95年1 月24日易
    科罰金執行完畢。緣劉文鴻之友人陳志偉（另為不起訴處分
    ）於97年9 月26日凌晨某時許，在新竹縣竹東鎮○○路百分
    百卡拉OK（下稱百分百卡拉OK）遭廖毅傑毆打成傷，而廖毅
    傑之友人曾震宇接獲廖毅傑來電後，旋駕駛車牌號碼6605-M
    Y 號自用小客車至百分百卡拉OK搭載廖毅傑離去。嗣於同日
    凌晨1 時許，曾震宇駕駛前開車輛自行返家途中，行經新竹
    縣竹東鎮○○路民權橋下，遭真實姓名年籍不詳之成年男子
    數名持球棒砸毀車窗（毀損部分未據告訴），並帶同曾震宇
    至新竹縣竹東鎮某處河堤空地，斯時劉文鴻亦抵達該河堤空
    地，並逼問曾震宇關於陳志偉遭人毆打之情暨廖毅傑之行蹤
    ，因曾震宇未予答覆，劉文鴻即與真實姓名年籍不詳之成年
    男子數名共同基於傷害他人身體之犯意聯絡，由真實姓名年
    籍不詳之成年男子至少1 名徒手毆打曾震宇（傷害部分業據
    撤回告訴），另共同基於妨害自由之犯意聯絡，將曾震宇之
    雙眼矇蔽後，強押曾震宇至新竹縣竹東鎮○○街某房屋（下
    稱沿河街房屋），持續逼問曾震宇有關陳志偉遭人毆打之情
    暨廖毅傑之行蹤，劉文鴻並對曾震宇告稱：「如果不講出廖
    毅傑下落，就要把你埋起來，不用回家了」等語。經曾震宇
    向友人打聽後得知廖毅傑係在新竹縣竹東鎮○○路凱悅大廈
    社區（下稱凱悅大廈社區），劉文鴻等人旋強押曾震宇至凱
    悅大廈社區，惟未尋獲廖毅傑，遂將曾震宇押回沿河街房屋
    ，由真實姓名年籍不詳之成年男子至少1 名承前共同基於傷
    害他人身體之犯意聯絡，再度徒手毆打曾震宇，致曾震宇受
    有左尺骨幹骨折、頭皮撕裂傷、腦震盪、頸及背部及左側上
    、下肢皮下瘀血等傷害。嗣劉文鴻等人得知廖毅傑係在凱悅
    大廈社區之另一棟大樓，旋於同日凌晨5 時39分許，由真實
    姓名年籍不詳之成年男子數名強押曾震宇至凱悅大廈社區，
    渠等搭乘凱悅大廈社區電梯時，係由真實姓名年籍不詳之成
    年男子持感應器操控電梯，劉文鴻則以其手強勒曾震宇之頸
    部及肩膀，並以手放置曾震宇後背或推、或拉等強暴手段迫
    使曾震宇出電梯，迨抵達凱悅大廈社區某戶，劉文鴻等人見
    廖毅傑前來應門，即共同徒手毆打廖毅傑成傷（傷害部分未
    據告訴），劉文鴻並對廖毅傑告稱：「你都被找到了，還這
    麼兇，看要怎麼處理，現在兇也沒有用」等語，劉文鴻等人
    並承前共同基於妨害自由之犯意聯絡，於同日凌晨5 時44分
    許，由真實姓名年籍不詳之成年男子數名以架住曾震宇、廖
    毅傑手臂或推、或拉等強暴手段，而曾震宇、廖毅傑因礙於
    劉文鴻等人人數眾多不敢違抗，致遭強押搭上劉文鴻等人之
    車輛，且廖毅傑之頭部亦遭外套矇住。曾震宇、廖毅傑遭劉
    文鴻等人強押至沿河街房屋後，廖毅傑持續遭劉文鴻等人徒
    手毆打，之後劉文鴻等人先將曾震宇、廖毅傑雙眼矇蔽，再
    帶至新竹縣竹東鎮○○街河堤某處後，始逕自離去，而以此
    非法方法剝奪曾震宇、廖毅傑之行動自由。嗣於同日上午7
    時35分許，曾震宇、廖毅傑為救護車送至行政院國軍退除役
    官兵輔導委員會竹東榮民醫院就醫，始循線查悉上情。
二、案經曾震宇訴由新竹縣政府警察局竹東分局報告臺灣新竹地
    方法院檢察署檢察官偵查起訴。
    理  由
壹、程序部分：
    按被告以外之人於審判外之言詞或書面陳述，除法律有規定
    者外，不得作為證據，刑事訴訟法第159 條第1 項固有明文
    ；惟被告以外之人於審判外之陳述，雖不符同法第159 條之
    1 至之4 規定，而經當事人於審判程序同意作為證據，法院
    審酌該言詞陳述或書面陳述作成時之情況，認為適當者，亦
    得為證據。又當事人、代理人或辯護人於法院調查證據時，
    知有第159 條第1 項不得為證據之情形，而未於言詞辯論終
    結前聲明異議者，視為有前項之同意，同法第159 條之5 亦
    定有明文。本件被告劉文鴻於本院審判程序中，對於本案相
    關證人於警詢時之證述暨其他相關具傳聞性質之證據資料之
    證據能力，均表示無意見，且迄於言詞辯論終結前亦未聲明
    異議。本院審酌本案證人之陳述及證據資料作成時之情況，
    核無違法取證或其他瑕疵，認為以之作為證據為適當，是依
    刑事訴訟法第159 條之5 規定，前述證人於審判外之陳述及
    相關證據資料，自均得作為證據。
貳、實體部分：
  甲、有罪部分：
  一、本院認定犯罪事實所憑證據及認定之理由：
      訊據被告劉文鴻雖坦承於97年9 月26日凌晨某時許，有與
      曾震宇及真實姓名年籍不詳之成年男子數名，至凱悅大廈
      社區找尋廖毅傑，並有尋獲廖毅傑，惟矢口否認有何妨害
      自由犯行，辯稱略以：我於97年9 月25日晚上某時許，即
      在凱悅大廈社區旁麵攤飲酒，並未於同月26日凌晨1 時許
      ，至新竹縣竹東鎮某處河堤空地，逼問曾震宇關於陳志偉
      遭人毆打之情暨廖毅傑之行蹤。又於同月26日凌晨某時許
      ，係真實姓名年籍不詳之成年男子數名帶著已有傷勢之曾
      震宇至凱悅大廈社區，要求我陪同找尋廖毅傑，惟未尋獲
      廖毅傑後，真實姓名年籍不詳之成年男子數名即帶同曾震
      宇離去，1 小時後真實姓名年籍不詳之成年男子數名再帶
      曾震宇至凱悅大廈社區，當時我因酒醉致精神恍惚，且礙
      於真實姓名年籍不詳之成年男子人數眾多不敢違抗，始陪
      同找尋廖毅傑，但我僅單純持感應器操控電梯，並未與曾
      震宇有何肢體接觸，亦有勸阻其餘人勿傷害曾震宇，迨真
      實姓名年籍不詳之成年男子數名尋獲廖毅傑後，即帶同曾
      震宇、廖毅傑離去，我便返回麵攤繼續飲酒云云。經查：
  （一）關於證人即被害人曾震宇、廖毅傑遭妨害自由部分：
      1.證人曾震宇於警詢時證稱：廖毅傑於97年9 月26日凌晨
        某時許，在百分百卡拉OK毆打陳志偉成傷，我接獲廖毅
        傑來電後，旋駕車至百分百卡拉OK搭載廖毅傑離去。嗣
        於同月26日凌晨1 時許，我駕車自行返家途中，行經新
        竹縣竹東鎮○○路民權橋下，即遭真實姓名年籍不詳之
        成年男子數名持球棒砸毀車窗，並遭帶同至新竹縣竹東
        鎮某處河堤空地，斯時劉文鴻亦抵達該河堤空地，遂逼
        問我關於陳志偉遭人毆打之情暨廖毅傑之行蹤，我並遭
        劉文鴻等人徒手毆打，另劉文鴻等人將我的雙眼矇蔽後
        ，強押我至沿河街房屋，持續逼問上情，劉文鴻並對我
        告稱：「如果不講出廖毅傑下落，就要把你埋起來，不
        用回家了」等語。經向友人打聽後得知廖毅傑係在凱悅
        大廈社區，劉文鴻等人旋強押我至凱悅大廈社區，惟未
        尋獲廖毅傑，遂將我押回沿河街房屋再度徒手毆打我。
        嗣劉文鴻等人得知廖毅傑係在凱悅大廈社區之另一棟大
        樓，又強押我至凱悅大廈社區某戶，見廖毅傑前來應門
        ，劉文鴻等人即徒手毆打廖毅傑成傷，並強押我與廖毅
        傑至沿河街房屋，劉文鴻等人則持續毆打廖毅傑，之後
        將我與廖毅傑雙眼矇蔽後，帶至新竹縣竹東鎮○○街河
        堤某處等語（見98年度偵字第5296號卷【下稱偵字第52
        96號卷】第12頁至第19頁、第58頁至第60頁、第73頁至
        第74頁）；於本院審理時證述：「（問：97年9 月26日
        遭人砸車毆打之後，發生何事？）車子被砸，我被別人
        打，對方就說要找廖毅傑，就是說要我找廖毅傑這樣子
        ，後面有找到廖毅傑」、「（問：所以你被砸車之後，
        有被押到別的地方？）對的」、「（問：對方是如何把
        你押在車上？）就是直接把我帶到車上，就是對方兩個
        人直接架著我並要我上車」、「（問：你是自願上車？
        ）我不是自願上車」、「（問：對方是把你押至何處？
        ）就是一個空地」、「（問：在空地時，你所指認之人
        做何事？）問我廖毅傑在那裡，就只有這樣子，其餘在
        場的人我都不認識」、「（問：【請求提示98偵5296號
        卷第58頁，98年8 月19日曾震宇偵查筆錄並告以要旨】
        對你於檢方面前所述，有何意見？）這是我在檢方面前
        所述，這時離事發經過比較近，應以這一次我說的事情
        比較接近事實」、「（問：所以你在車上時確實有被矇
        住眼睛？）是的」、「（問：你第二次再到新竹縣竹東
        鎮○○路「凱悅大廈」，發生何事？）就找到廖毅傑，
        廖毅傑開門，我沒有親眼看到，但我有聽到廖毅傑被打
        的叫聲，後來我與廖毅傑就被帶回去那個地方，又被打
        ，之後我與廖毅傑就被載到河堤那邊」、「（問：從你
        一開始在空地被逼問廖毅傑下落到你和廖毅傑一起被帶
        回去打，這過程中，你所指認的人都在場？）砸車時我
        指認之人並沒有出現，是從我被押上車，載到空地時，
        我指認之人才出現，直到最後我與廖毅傑一起被丟在河
        堤間，我指認之人都在場」、「（問：你在偵查時稱你
        被載到竹東河堤的空地，有一個類似老大的人逼問我廖
        毅傑下落，因為我沒有講，所以就徒手毆打我又將我拉
        上車又將我雙眼矇上膠帶，你說類似老大的男子就是指
        認照片編號二之人也就是被告劉文鴻，你偵查所述是否
        實在？）實在」等語（見本院卷第149 頁至第152 頁）
        。
      2.證人廖毅傑於警詢時證稱：我於97年9 月26日凌晨某時
        許，在百分百卡拉OK毆打陳志偉成傷，經與曾震宇聯繫
        後，曾震宇即駕車至百分百卡拉OK搭載我離去。嗣於同
        日凌晨某時許，劉文鴻等人強押曾震宇至凱悅大廈社區
        ，見我前來應門即徒手毆打我，且將我的頭部以外套矇
        住後，強押我與曾震宇至沿河街房屋，並繼續徒手毆打
        我等語（見偵字第5296號卷第20頁至第22頁、第91頁至
        第93頁）；於本院審理時證述：「（問：97年9 月26日
        凌晨間遭人毆打？）是的」、「（問：何地點？）是在
        新竹縣竹東鎮下公館派出所後面的凱悅大廈被打，該處
        是我朋友家」、「（問：事發經過為何，可否詳述？）
        當天是我與另一位陳志偉有糾紛，後來我回到我朋友家
        ，即新竹縣竹東鎮○○路凱悅大廈，我在該處睡覺，我
        朋友出去了，之後我聽到門口有人叫我，我就開門，開
        門之後，對方就一群人進來，就一陣亂打，當下我右手
        臂被打斷，骨頭已經叉出來，後來我就被帶走，我從電
        梯下到一樓要上車的時候，當下我有反抗，因為該處離
        派出所不遠，但對方有將近20位，被打了、踹了幾下，
        所以我就被押上車就被載走，上車後，他們載我到新竹
        縣沿河街某人的住處，對方就開始毆打我，過一、二小
        時，這段時間我還是陸續被打，之後我被矇住眼睛就載
        我至河堤旁丟下我在那邊」、「（問：你從新竹縣竹東
        鎮○○路凱悅大廈被押到沿河街，在車上是否有被限制
        行動？）我們都一直被抓著、押著這樣子」、「問：為
        何曾震宇要跟你道歉？）我也不清楚，應該是曾震宇被
        逼過來找我，因為我有聽到曾震宇叫門的聲音」、「（
        問：所以你剛說我們在車上被打、被押，我們指的是曾
        震宇與你？）是的，沒有其他人了」、「（問：從第68
        頁至第77頁照片顯示，你當時在電梯時，你的頭部及眼
        睛是沒有被矇住，跟你在偵查時稱你在電梯時有被矇住
        眼睛不符，有何意見？）應該是在上車那一段對方用我
        身上的紅色外套矇住我頭部、眼睛」、「（問：那些人
        出現在監視器翻拍照片之人，你是否有印象，是否就是
        之後帶你與曾震宇到竹東沿河街的這些人？）對」等語
        （見本院卷第154 頁、第156 頁）
      3.觀之證人曾震宇、廖毅傑上開證述內容，指證明確且前
        後證詞均屬一致而無矛盾之處，而渠等證詞互核亦大致
        相符，應係親身經歷而印象深刻始能於案發後逾3 年之
        本院審理時猶為清晰無誤之指訴，足認其等證言堪以採
        信。
  （二）被告自97年9 月26日凌晨1 時許，在新竹縣竹東鎮某處
        河堤空地時起，至證人曾震宇、廖毅傑雙眼遭矇蔽後，
        被帶至新竹縣竹東鎮○○街河堤某處時止，就妨害自由
        犯行均有在場參與，並有逼問證人曾震宇關於陳志偉遭
        人毆打之情暨證人廖毅傑之行蹤乙情，業據證人曾震宇
        於警詢時證稱：「（問：於警局指認之3 名被告，是否
        均有參與上開犯行？【提示卷附照片】）指認照片編號
        2 號之人是在空地出現類似老大之男子，之後的過程他
        都有參與，雖然我有時被矇住眼睛，但我一直都有聽到
        他的聲音。陳志偉是在找到廖毅傑後回到他們的基地時
        才出現的，他沒有打我。徐仁帥我沒有見到，他有沒有
        在場我不清楚，他是廖毅傑指認的」、「（問：【提示
        卷附之監視錄影畫面】於警局指認之3 名被告有無出現
        在畫面中？）只有指認照片編號2 號之人有出現，即監
        視照片編號7 之男子。其他畫面中之男子我都不認識」
        等語（見偵字第5296號卷第59頁）；於本院審理時證述
        ：「（問：你在警詢時有指認出一位嫌疑人？）有的，
        就是在場的人」、「（問：你指認之人，是何時參與本
        案？）我被他們押上車後，我指認之人才出現」、「（
        問：對方是把你押至何處？）就是一個空地」、「（問
        ：在空地時，你所指認之人做何事？）問我廖毅傑在那
        裡，就只有這樣子，其餘在場的人我都不認識」、「（
        問：從你一開始在空地被逼問廖毅傑下落到你和廖毅傑
        一起被帶回去打，這過程中，你所指認的人都在場？）
        砸車時我指認之人並沒有出現，是從我被押上車，載到
        空地時，我指認之人才出現，直到最後我與廖毅傑一起
        被丟在河堤間，我指認之人都在場」、「（問：你說的
        空地是不是一開始都沒有看到我（即被告），而第一次
        看到我（即被告）的時候，是你們第一次到新竹縣竹東
        鎮○○路凱悅大廈才看到我（即被告）？）我在空地時
        ，我就確實有看到你」、「（問：你在偵查時稱你被載
        到竹東河堤的空地，有一個類似老大的人逼問我廖毅傑
        下落，因為我沒有講，所以就徒手毆打我又將我拉上車
        又將我雙眼矇上膠帶，你說類似老大的男子就是指認照
        片編號二之人也就是被告劉文鴻，你偵查所述是否實在
        ？）實在」等語（見本院卷第149 頁背面至第152 頁）
        ，是證人曾震宇經本院交互詰問，就其遭被告妨害自由
        之情節指述歷歷，且與警詢時所述前後大致相符，並經
        其當庭指認，結果亦與實際情形吻合，足佐證人曾震宇
        證述被告就妨害自由犯行均有在場參與一節屬實。再者
        ，員警於證人曾震宇指認前並無任何暗示或誘導之情，
        且非一對一之單一指認等情，亦據證人曾震宇於本院審
        理時證稱：「（問：製作警詢筆錄時，警方是否有讓你
        指認毆打你的人是誰？）有讓我指認」、「（問：警方
        如何讓你指認？）警方拿很多照片給我指認」、「（問
        ：警方是否有說嫌疑人不一定會在照片內？）有的」、
        「（問：你有無指認出打你的人？）沒有，但我有指認
        出在場的人」等語明確（見本院卷第149 頁），益見證
        人曾震宇並無遭員警誤導之可能，復考量證人曾震宇與
        被告究無夙怨，且就被告被訴傷害部分亦已撤回告訴，
        實難認其有虛構上揭情節以誣指被告之必要。況證人曾
        震宇係經本院諭知具結義務及偽證處罰後始為上開證述
        ，倘屬虛偽陳述，須負擔最重本刑7 年以下有期徒刑之
        偽證罪嫌，更足徵證人曾震宇當無甘冒受偽證罪之追訴
        處罰，而為與事實不符陳述之理，堪認證人曾震宇上揭
        證述情節屬實。
  （三）被告於警詢時供稱：「（問：當時你們上樓後有無毆打
        廖毅傑？）當時我們上去後他們叫我在電梯口等他們並
        命令我不能先離開，還要我開電梯給他們下去，他們就
        按門鈴廖毅傑就開門，他們就進入廖毅傑住處，我先聽
        到有吵架聲然後就聽見打架聲了，我沒有看到打架情形
        」、「（問：當時你們下電梯後去何處？）我們下電梯
        時在電梯內我看到曾震宇及廖毅傑身上有傷，我就跟那
        些人說他們身上怎麼會有傷怎麼把人打成那樣子，那些
        人就跟我說不關我的事情不然連你一起打，下樓之後我
        就繼續回麵攤喝酒，他們就開車子帶著曾震宇及廖毅傑
        離開了」、「（問：上去做何事？）他們進去人家家裡
        面，一開始是吵架，後來就打起來，姓廖的就被帶出來
        」、「（問：你帶他們進入該大樓時，那些人有無架住
        一個人帶他進去該大樓？）有，我有看見一個年輕男子
        被那些人架住，該男子要帶他們去找姓廖的，前、後二
        次進去該大樓時那些人都有架著那名男子，但我不認識
        該名男子」、「（問：何謂架住？）身體兩側都有人架
        著手臂」、「（問：該名男子有無受傷？）看起來表情
        很痛苦，應該有受傷吧。那些人看起來很兇，我也不敢
        多問，其中有幾個之前我看過有跟著陳志偉出現過，陳
        志偉出現時通常都帶著一群人」等語（見偵字第5296號
        卷第7 頁、第98頁），核與證人曾震宇、廖毅傑上揭證
        述遭妨害自由之情節大致相符，益徵證人曾震宇、廖毅
        傑所指證各節，均屬事實而堪以採信。
  （四）按共同正犯，在合同之意思內各自分擔犯罪行為之一部
        ，相互利用他人之行為，以達其犯罪之目的者，即應對
        全部所發生之結果，共同負責（最高法院28年上字第31
        10號判例可資參照）。上開所謂意思之聯絡並不限於事
        前有所謀議，即僅於行為當時有共同犯意之聯絡者，亦
        屬之，且其表示之方法，亦不以明示通謀為必要，即相
        互間有默示之合致，亦無不可。亦即於行為當時，基於
        相互之認識，以共同犯罪之意思參與者，亦無礙於共同
        正犯之成立（最高法院73年台上字第1886號、第2364號
        判例參照）。查被告於本院審理時供稱：當日係真實姓
        名年籍不詳之成年男子告知我陳志偉遭人毆打成傷一事
        ，並帶著已有傷勢之曾震宇至凱悅大廈社區，我有陪同
        找尋廖毅傑，惟未尋獲廖毅傑後，真實姓名年籍不詳之
        成年男子即帶同曾震宇離去，1 小時後真實姓名年籍不
        詳之成年男子數名再帶曾震宇至凱悅大廈社區，我亦陪
        同找尋廖毅傑，有聽到爭吵及毆打之聲音，之後即見真
        實姓名年籍不詳之成年男子數名以架住廖毅傑手臂等強
        暴手段強押廖毅傑上車等語（見本院卷第84頁至第88頁
        、第160 頁背面），可見被告於97年9 月26日即已知悉
        陳志偉遭人毆打成傷一事，且其見已有傷勢之證人曾震
        宇遭強押至凱悅大廈社區後，仍與真實姓名年籍不詳之
        成年男子數名共同找尋證人廖毅傑，嗣證人廖毅傑遭強
        押上車之際其亦在場等情無訛。佐以現場監視器錄影光
        碟以觀：於同日凌晨5 時39分許，證人曾震宇遭真實姓
        名年籍不詳之成年男子數名強押至凱悅大廈社區，渠等
        搭乘凱悅大廈社區電梯時，係由真實姓名年籍不詳之成
        年男子持感應器操控電梯，被告則以其手強勒證人曾震
        宇之頸部及肩膀，並以手放置證人曾震宇後背或推、或
        拉等強暴手段迫使證人曾震宇出電梯一情，有監視器畫
        面翻拍照片58張及本院99年9 月20日勘驗筆錄1 份在卷
        足憑（見本院卷第37頁至第65頁、第93頁至第95頁），
        倘被告與真實姓名年籍不詳之成年男子數名間並無共同
        犯意之聯絡，衡情當應制止真實姓名年籍不詳之成年男
        子數名之行為，或於見此情狀時立即報警處理或自行離
        開，然被告未為如此，其不僅早於同日凌晨1 時許，在
        新竹縣竹東鎮某處河堤空地，先逼問證人曾震宇有關陳
        志偉遭人毆打之情暨廖毅傑之行蹤，並有對證人曾震宇
        告稱：「如果不講出廖毅傑下落，就要把你埋起來，不
        用回家了」等語，已如前述，甚與真實姓名年籍不詳之
        成年男子數名共同找尋證人廖毅傑，於電梯內亦以其手
        強勒證人曾震宇之頸部及肩膀，並以手放置證人曾震宇
        後背或推、或拉等強暴手段迫使證人曾震宇出電梯，再
        被告於本院審理時亦自承尋獲證人廖毅傑後，有對證人
        廖毅傑告稱：「你都被找到了，還這麼兇，看要怎麼處
        理，現在兇也沒有用」等語（見本院卷第86頁），參酌
        上開說明，在在足徵被告係以自己犯罪之意思，於真實
        姓名年籍不詳之成年男子數名妨害證人曾震宇、廖毅傑
        自由之時，具有共同犯意之聯絡，且實際分擔前揭行為
        之實施，自應同負其責。
  （五）被告雖辯稱其於97年9 月25日晚上某時許，即在凱悅大
        廈社區旁麵攤飲酒，並未於同年月26日凌晨1 時許，至
        新竹縣竹東鎮某處河堤空地，逼問證人曾震宇關於陳志
        偉遭人毆打之情暨證人廖毅傑之行蹤云云，惟被告上揭
        所辯，僅係其片面之詞，並無證據證明，則被告上開所
        辯是否屬實，已非無疑。又據其於98年4 月11日警詢時
        先稱：當日我係接獲陳志偉之來電，因我當時係居住在
        凱悅大廈社區，其乃要求我持感應器操控電梯以利其等
        找人等語（見偵字第5296號卷第6 頁）；於98年10月16
        日警詢時改稱：當日我係接獲陳志偉或其友人之來電，
        雖我當時已未居住在凱悅大廈社區，但仍有該處之感應
        器，其乃要求我持感應器操控電梯以利其等找人等語（
        見偵字第5296號卷第97頁）；於本院審理時復稱：當日
        係真實姓名年籍不詳之成年男子數名直接至凱悅大廈社
        區旁麵攤找我，並未先以電話聯繫等語（見本院卷第84
        頁），是其辯詞前後不一全然不同，足見其供述之可信
        度實堪置疑。
  （六）被告辯稱其僅單純持感應器操控電梯，並未與證人曾震
        宇有何肢體接觸，亦有勸阻其餘人勿傷害證人曾震宇云
        云，茍被告確有勸阻其餘人勿傷害證人曾震宇，自可於
        偵查時將上情據實以告，然其前於98年4 月11日、98年
        10月16日、99年5 月11日、99年9 月20日、100 年6 月
        13日警詢及本院準備程序時，均未曾供述此一對其有利
        之事，卻遲至100 年10月25日本院審理時始以上情置辯
        ，顯與常情相違，又證人廖毅傑於本院審理時亦證述：
        「（問：從你在新竹縣竹東鎮○○路凱悅大廈開門被打
        ，一直到你們被丟在河堤旁間，對方要出手毆打你們或
        限制你們自由時，有無聽到有人出聲攔阻或出手攔阻？
        ）阻止的動作應該沒有，至於有人出聲阻止，但我不知
        道是誰講的」、「（問：你認為出聲阻止的人，是要阻
        止這件事情的發生，還是在場扮白臉？）根本沒有人出
        聲阻止，只是聽到有人在講話，但我不知道是誰在講話
        」等語明確，可見被告此部分所辯，顯係事後卸責之詞
        ，不足採信。再者，於97年9 月26日凌晨5 時39分許，
        證人曾震宇遭真實姓名年籍不詳之成年男子數名強押至
        凱悅大廈社區，渠等搭乘凱悅大廈社區電梯時，係由真
        實姓名年籍不詳之成年男子持感應器操控電梯，並非由
        被告持感應器操控電梯，且被告於電梯內以其手強勒證
        人曾震宇之頸部及肩膀，並以手放置證人曾震宇後背或
        推、或拉等強暴手段迫使證人曾震宇出電梯一情，業已
        如前所述，是被告上揭所辯其僅單純持感應器操控電梯
        ，並未與證人曾震宇有何肢體接觸云云，顯與客觀事證
        相悖，亦不足採。
  （七）至被告辯稱當時其因酒醉致精神恍惚，且礙於真實姓名
        年籍不詳之成年男子人數眾多不敢違抗，始陪同找尋證
        人廖毅傑云云，惟被告於97年9 月26日與證人曾震宇及
        真實姓名年籍不詳之成年男子數名進出凱悅大廈社區之
        時，神色自若、態度自然、意識清晰，且多次併以手勢
        與證人曾震宇及真實姓名年籍不詳之成年男子對話，並
        無因酒醉致精神恍惚之情，有監視器畫面翻拍照片84張
        及本院99年9 月20日勘驗筆錄1 份在卷足憑（見本院卷
        第37頁至第79頁、第93頁至第95頁），參以被告早於同
        日凌晨1 時許，在新竹縣竹東鎮某處河堤空地，即先逼
        問證人曾震宇有關陳志偉遭人毆打之情暨廖毅傑之行蹤
        ，並有對證人曾震宇、廖毅傑告稱：「如果不講出廖毅
        傑下落，就要把你埋起來，不用回家了」、「你都被找
        到了，還這麼兇，看要怎麼處理，現在兇也沒有用」等
        語，且在凱悅大廈社區電梯內亦以其手強勒證人曾震宇
        之頸部及肩膀，並以手放置證人曾震宇後背或推、或拉
        等強暴手段迫使證人曾震宇出電梯，業已如前所述，可
        見被告當時亦無因礙於真實姓名年籍不詳之成年男子人
        數眾多不敢違抗，始陪同找尋證人廖毅傑之情，是被告
        上開所辯，應係臨訟虛擬之詞，顯難憑採。
  （八）證人曾震宇雖於本院審理時證稱：劉文鴻在凱悅大廈社
        區有勸阻其餘人勿傷害我，又劉文鴻在凱悅大廈社區電
        梯內以手強勒我的頸部及肩膀，以及在新竹縣竹東鎮某
        處河堤空地，對我告稱：「如果不講出廖毅傑下落，就
        要把你埋起來，不用回家了」等語，應均係劉文鴻要保
        護我的方法等語（見本院卷第152 頁至第153 頁），惟
        證人曾震宇就其遭被告及真實姓名年籍不詳之成年男子
        數名共同妨害自由犯行乙情，業已指證明確且前後證詞
        大致相符，已如前述，且其於本院審理時亦證述：「（
        問：你是自願上車？）我不是自願上車」、「（問：【
        請求提示98偵5296號卷第58頁，98年8 月19日曾震宇偵
        查筆錄並告以要旨】對你於檢方面前所述，有何意見？
        ）這是我在檢方面前所述，這時離事發經過比較近，應
        以這一次我說的事情比較接近事實」等語（見本院卷第
        150 頁至第151 頁），益見證人曾震宇於本院審理時就
        其前後相異之證詞，業已確認其於警詢時所述確遭被告
        及真實姓名年籍不詳之成年男子數名妨害自由等語與事
        實較為相符。又被告前開對證人曾震宇之所言，核其情
        節，一般人殊無不生恐懼，畏懼自身生命、身體遭受危
        害，此由證人曾震宇於警詢時一再表示欲提出恐嚇告訴
        自明，實難認係被告用以保護證人曾震宇之方法，況被
        告果有保護證人曾震宇之意，亦無以其手強勒證人曾震
        宇之頸部及肩膀，並以手放置證人曾震宇後背或推、或
        拉等強暴手段迫使證人曾震宇出電梯之理，衡以證人曾
        震宇於本院審理時係先證稱對於案情已無記憶，經本院
        曉諭後，證人曾震宇陳明係因被告之友人曾請託真實姓
        名年籍不詳之人找其父親關切本案後始為相關證述一情
        （見本院卷第147 頁背面至第149 頁），足認證人曾震
        宇前開所言應係為脫免被告之刑事責任所為迴護之詞，
        尚難作為有利於被告認定之依據。
  （九）綜上所述，被告上開所辯，無非空言圖飾，皆屬事後推
        諉脫責之詞，均不足為憑採。本案事證明確，被告上開
        犯行已堪認定，應予依法論科。
  二、論罪科刑：
  （一）核被告劉文鴻所為，係犯刑法第302 條第1 項之剝奪他
        人行動自由罪。又被告係因友人陳志偉遭證人廖毅傑毆
        打成傷，而欲以剝奪證人曾震宇、廖毅傑行動自由之方
        法，以達解決前開糾紛之目的，顯係基於單一行為決意
        所為，應評價為法律上之一行為，是被告以一行為同時
        對證人曾震宇、廖毅傑之剝奪他人行動自由犯行，係一
        行為觸犯相同罪名之同種想像競合犯，應依刑法第55條
        之規定，從一重依刑法第302 條第1 項之剝奪他人行動
        自由罪處斷。
  （二）被告與真實姓名年籍不詳之成年男子數名間，就剝奪他
        人行動自由之犯行，有犯意聯絡及行為分擔，應論以共
        同正犯。
  （三）被告有詳如事實欄一所示之前科紀錄等情，有臺灣高等
        法院被告前案紀錄表1 份在卷可稽（見本院卷第143 頁
        至第144 頁），其於前案執行完畢後5 年內故意再犯本
        件有期徒刑以上之罪，應論以累犯，並依法加重其刑。
  （四）爰審酌被告僅因友人陳志偉遭證人廖毅傑毆打成傷，不
        思以理性方法解決糾紛，竟自恃人多勢眾率然剝奪證人
        曾震宇、廖毅傑之行動自由，欲以非法之手段達到解決
        前開糾紛之目的，犯罪動機並非良善、犯罪手段至非平
        和，參以剝奪證人曾震宇、廖毅傑行動自由之時間非短
        ，足認對證人曾震宇、廖毅傑身心俱生極大威脅及恐懼
        ，惡性顯然非輕，又其妄以眾人之強勢壓制他人之以力
        服人心態及行為，嚴重影響社會治安，增長社會暴戾氣
        氛，且其犯後否認犯罪，顯未見悔改之意，另兼衡被告
        之品性、生活狀況、智識程度為高中肄業等一切情狀，
        爰量處如主文所示之刑，以示懲儆。
  乙、公訴不受理部分：
  一、公訴意旨另以：被告劉文鴻與真實姓名年籍不詳之成年男
      子數名共同基於傷害人身體之犯意聯絡，先於97年9 月26
      日凌晨1 時許，在新竹縣竹東鎮某處空地，徒手毆打曾震
      宇，接續在沿河街房屋內，再度徒手毆打曾震宇，致曾震
      宇受有左尺骨幹骨折、頭皮撕裂傷、腦震盪、頸及背部及
      左側上、下肢皮下瘀血等傷害。因認被告劉文鴻此部分所
      為，係涉犯刑法第277 條第1 項之傷害罪嫌。
  二、按告訴乃論之罪，告訴人於第一審辯論終結前得撤回其告
      訴，又告訴經撤回者，應諭知不受理之判決，刑事訴訟法
      第238 條第1 項、第303 條第3 款分別定有明文。經查：
      本件告訴人曾震宇告訴被告劉文鴻傷害案件，公訴人認被
      告劉文鴻係觸犯刑法第277 條第1 項之普通傷害罪嫌，依
      同法第287 條前段之規定，須告訴乃論，因告訴人曾震宇
      於100 年10月25日具狀撤回其告訴，有聲請撤回告訴狀1
      紙在卷可稽（見本院卷第166 頁），依照上開規定，被告
      劉文鴻被訴傷害告訴人曾震宇犯行部分，自應諭知不受理
      之判決。
據上論斷，應依刑事訴訟法第299 條第1 項前段、第303 條第3
款，刑法第28條、第302 條第1 項、第47條第1 項、第55條，刑
法施行法第1 條之1 第1 項、第2 項前段，判決如主文。
本案經檢察官黃柏翔到庭執行職務。
中    華    民    國  100     年    11    月    25    日
                  刑事第六庭  審判長法  官  馮俊郎
                                    法  官  蔡欣怡
                                    法  官  王子謙
以上正本證明與原本無異。
如不服本判決應於收受本判決後10日內向本院提出上訴書狀，上
訴書狀應敘述具體理由。上訴書狀未敘述上訴理由者，應於上訴
期間屆滿後20日內補提理由書狀於本院( 均須按他造當事人之人
數附繕本 )「切勿逕送上級法院」。
中    華    民    國   100    年    11    月    25    日
                                    書記官  陳弘明
附錄本案論罪科刑法條全文：
刑法第302條
私行拘禁或以其他非法方法，剝奪人之行動自由者，處五年以下
有期徒刑、拘役或三百元以下罰金。
因而致人於死者，處無期徒刑或七年以上有期徒刑，致重傷者，
處三年以上十年以下有期徒刑。
第一項之未遂犯罰之。